【裁判字號】    99,台上,4497
【裁判日期】    990715
【裁判案由】    違反毒品危害防制條例等罪
【裁判全文】
最高法院刑事判決            九十九年度台上字第四四九七號
上  訴  人  甲○○
            乙○○
上列上訴人等因違反毒品危害防制條例等罪案件，不服台灣高等
法院高雄分院中華民國九十七年九月十八日第二審判決（九十七
年度上訴字第九四一號，起訴案號：台灣高雄地方法院檢察署九
十六年度偵字第三二０八六號），提起上訴，本院判決如下：
    主  文
原判決關於甲○○部分撤銷，發回台灣高等法院高雄分院。
其他上訴駁回。
    理  由
一、發回（即甲○○）部分：
原判決認定上訴人甲○○有其事實欄甲之貳所載販賣第三級毒品
愷他命犯行，因而維持第一審關於論甲○○以共同販賣第三級毒
品罪，量處有期徒刑二年八月，併諭知相關沒收從刑部分之判決
，駁回甲○○在第二審之上訴；固非無見。
惟查：毒品危害防制條例第十九條第一項前段規定，犯該法第四
條至第九條、第十二條、第十三條或第十四條第一項、第二項之
罪者，其供犯罪所用或因犯罪所得之財物，均沒收之，係採義務
沒收主義。惟該條文並未特別規定「不問屬於犯人與否，沒收之
」，是「其供犯罪所用或因犯罪所得之財物」仍應適用刑法第三
十八條第三項前段，以屬於犯人所有者為限，始應予沒收。第一
審判決認定甲○○與吳明正僅於民國九十六年十月二十六日上午
二時四十八分，代吳明正（已判刑確定）接聽其連絡販賣第三級
毒品愷他命所用之0000000000號手機後，前往高雄市○○區○○
路附近「華碩遊藝場」交付愷他命三公克予某成年男子，並將賣
得價款新台幣一千五百元交予吳明正，而共同販賣愷他命一次。
如果無訛，則於其後之九十六年十一月八日在高雄市○○區○○
路一九五巷一三號五樓之二０吳明正住處查扣如第一審附表五（
即原判決附表參）所示之毒品及其他物品，縱屬吳明正所有，究
竟與甲○○前開因臨時代吳明正接聽手機（行動電話）後，始代
吳明正交付毒品及收取價金，而共同販賣愷他命之該次犯行有何
關聯？是否均供該次販賣愷他命毒品所用之物，尚非無疑。第一
審判決未予調查釐清，論述明白，遽附隨於甲○○所犯該罪主刑
之後，予以宣告沒收，尚嫌調查未盡；又第一審判決於其理由乙
、伍之三、四僅說明該附表編號一扣案之疑似愷他命白色晶體十
六包（驗後淨重260.209 公克）經送驗結果，均呈愷他命陽性反
應，係第三級毒品，應依刑法第三十八條第一項第一款之規定，
宣告沒收。至該附表編號二至七所示之物品，均為共犯吳明正所
有，供其販賣第二、三級毒品所用之物，應依毒品危害防制條例
第十九條第一項之規定宣告沒收。但未敘明該附表查扣之物品，
如何係供甲○○前開販賣愷他命犯行所用之物之依據及理由，亦
嫌理由不備。原審未予究明釐清，逕維持第一審判決，而駁回甲
○○在第二審之上訴，同有違誤。甲○○上訴意旨指摘原判決關
於其本人部分不當，尚非全無理由，應認有撤銷原審關於甲○○
部分之判決，發回更審之原因。
二、駁回（即乙○○）部分：
按刑事訴訟法第三百七十六條所列各罪之案件，經第二審判決者
，不得上訴於第三審法院，法有明文。原判決關於維持第一審適
用毒品危害防制條例第八條第三項，論上訴人乙○○以轉讓第三
級毒品罪，量處有期徒刑一年部分之判決，而駁回乙○○在第二
審關於此部分之上訴，該罪核屬刑事訴訟法第三百七十六條第一
款之案件，依上開說明，既經第二審判決，自不得上訴於第三審
法院。乙○○猶對原審關於此部分之判決，提起第三審上訴，顯
為法所不許，應予駁回。
據上論結，應依刑事訴訟法第三百九十七條、第四百零一條、第
三百九十五條前段，判決如主文。
中    華    民    國  九十九  年    七    月   十五   日
                      最高法院刑事第八庭
                          審判長法官  洪  文  章
                                法官  王  居  財
                                法官  郭  毓  洲
                                法官  黃  梅  月
                                法官  邱  同  印
本件正本證明與原本無異
                                      書  記  官
中    華    民    國  九十九  年    七    月   二十   日
                                                      Ｑ

司法院資訊處製作；財團法人民間司法改革基金會備份。
